臺灣板橋地方法院交通事件裁定　　　　　　　　　　九十三年度交聲字第四六七號
　　原處分機關　交通部公路總局臺北區監理所
　　異　議　人
　　即受處分人　甲○○
右列受處分人因違反道路交通管理處罰條例案件，對於交通部公路總局臺北區監理所
於中華民國九十三年三月二十九日以北監營字第裁四０─ＡＢＹ０七三五三八號違反
道路交通管理事件裁決書所為之裁決處分（原舉發案號：臺北市政府警察局九十三年
二月十八日北市警交大字第ＡＢＹ０七三五三八號）不服，聲明異議，本院裁定如左
：
    主  文
異議駁回。
    理  由
一、原處分意旨略以：異議人即受處分人甲○○於民國九十三年二月十八日十七時三
    十五分許，駕駛車號九Ｕ─一二七號營業大客車，在臺北市○○路○段與公館路
    口處，因「行駛使用手持式電話通話」之違規事實，經警當場攔停掣單舉發，原
    處分機關乃依道路交通管理處罰條例第三十一條之一第一項之規定裁處罰鍰新臺
    幣（下同）三千元。異議人則以伊當時在承德路與公館路口迴轉往台北市北投方
    向行駛，忽然遭員警在大業路與大渡路口攔停，員警說伊行駛中使用行動電話，
    伊當場否認並質問員警為何不在承德路與公館路口即將伊攔下，且要求警察舉證
    ，該員警說警察看到就算違規並執意開單，伊先在罰單上簽「我不承認」後簽名
    ，後來到監理站申訴，回函竟說伊是在撥打行動電話時遭員警當場攔下，故無須
    舉證云云，表明不服而提出異議。
二、按汽車駕駛人於行駛道路時，使用手持式行動電話進行撥接或通話者，處三千元
    罰鍰，道路交通管理處罰條例第三十一條之一第一項定有明文。
三、經查：
（一）異議人即受處分人甲○○駕駛前揭營業大客車，於九十三年二月十八日十七時
      三十五分許，沿台北市○○路○段北往南方向之內側車道行駛，行經承德路七
      段與公館路口往北方向迴轉承德路時，於汽車行進中使用手持式行動電話，為
      當時迎面正向位於該路口中央執行勤務之臺北市政府警察局北投分局交通分隊
      員警乙○○發覺，並示意予以制止，而異議人自該路口往北方向迴轉承德路後
      ，於行駛中仍繼續使用行動電話，復為當時位於該路口東北角執行勤務之同分
      隊小隊長丙○○目睹並駕車尾隨，嗣於承德路七段與大渡路口處予以攔停並掣
      單舉發等事實，業據證人丙○○、乙○○到庭結證屬實，並有證人丙○○當庭
      繪製之現場位置圖一紙，及臺北市政府警察局九十三年二月十八日北市警交大
      字第ＡＢＹ０七三五三八號舉發違反道路交通管理事件通知單、臺北市政府警
      察局北投分局九十三年三日二十三日北市警投分交字第０九三六０九五六九０
      ０號函影本各一份附卷可稽。異議人雖以前揭情詞置辯，惟證人乙○○到庭結
      證稱：「（問：九十三年二月十八日下午五時三十分在何處執勤？）在承德路
      及公館路口中央執勤」、「（問：當時在執勤時看到何情形？）當時異議人開
      一台大客車從承德路七段由北往南在公館路口迴轉承德路，我看到異議人在打
      行動電話，當時他距離我約十公尺，我有跟他示意不要打行動電話，他當時有
      把行動電話放下，跟我點個頭，當時車子正在做迴轉，迴轉之後，可能我們小
      隊長（丙○○）站在東北角的位置，有看到異議人還在打行動電話，所以就追
      了過去」、「（問：看得出來異議人是用何種行動電話？）沒辦法看出係何種
      顏色、廠牌之行動電話，我係依據經驗看出來異議人是在講行動電話，如果他
      是在講車用無線電話對講機，我可以區別得出來，那個只是對著嘴巴講，行動
      電話則是要放在耳朵旁邊，當時異議人是左手持著行動電話放在耳朵旁邊講話
      」、「（問：後來情形？）我仍留在路口執勤，我有呼叫丙○○，我問他是否
      該名駕駛還繼續使用行動電話，黃回稱是，所以黃就追過去，表示我們兩個都
      有看到異議人講行動電話」等語（見本院九十三年六月二日訊問筆錄）。證人
      即舉發本件交通違規之北投交通分隊小隊長丙○○亦到庭結證稱：「（本件交
      通違規）是我舉發，當天我在臺北市○○路、公館路口東北角的路邊，異議人
      的遊覽車由北往南行駛，走在內線車道，走到公館路口時要迴轉往北方向時，
      在還沒有迴轉之前，我看到異議人左手拿大哥大在講電話，右手在操作方向盤
      ，在路口指揮的員警乙○○就用哨子、手勢警告他，異議人就把大哥大手機拿
      下來，但沒幾秒鐘，又把它拿起來講，我當時站在東北角的位置，我有看到這
      個情形，看到他迴轉之後就繼續講電話，我看到後就騎機車追過去，追到異議
      人時他還在講電話」、「（問：乙○○員警及你當時所站位置與遊覽車迴轉時
      距離分別為多遠？）乙○○距離五公尺左右，我則距離十公尺左右」、「我記
      得他（異議人）是用銀色的手機放在耳朵在講電話，在我騎機車追上去與他車
      子並行時距離他車子約一公尺時，他還再講電話，我攔下他的車子，他下車時
      ，手上還拿著行動電話，後來乙○○用無線電聯絡我時，還問我有沒有攔下車
      來，我是跟異議人說如果不出示駕照、行照，還要依法裁罰」、「（問：擔任
      此職務多久？）二十八年，都是待在交通隊」、「（問：當天所看到的是否即
      庭上異議人手上的手機？）我記得是銀色的，但不能確定就是目前異議人手上
      那支手機」等語明確（見本院九十三年五月五日訊問筆錄），經核上開二位證
      人之證述情節大致相符。此外，復有證人丙○○當庭繪製之現場相關位置圖一
      紙在卷可參。觀諸證人乙○○、丙○○二人之證詞，足知其二人對於當時違規
      之駕駛人，均有近距離之目擊，且對於異議人當時以左手持行動電話在耳朵旁
      進行通話，並以右手操作方向盤等情，均能清楚辨識，應無誤認之可能。且證
      人乙○○、丙○○均證稱異議人係使用手持式行動電話通話，而證人乙○○更
      明確證稱當時異議人是左手持著行動電話放在耳朵旁邊講話，而非對著嘴巴講
      車用無線電話對講機等情，益徵異議人違規當時係以左手使用手持式行動電話
      進行通話，而以右手操控汽車方向盤。是異議人辯解伊當時可能在講車內無線
      電話，且正在開車迴轉，勢必要以兩隻手操控方向盤，不可能騰出另伊之手去
      講或撥打行動電話云云，與上開證人證述情節不合，尚不足採信。
（二）又，本件交通違規事件之舉發，雖無任何足資證明之照片或他科學儀器取得之
      證據資料可資為證，然交通警員掣單舉發違反道路交通管理處罰條例所列之違
      規事實，本質上為行政處分，係公務員基於職務上權力，依法就特定之具體事
      件所為具有公法上效果之單方行政行為，基於公務員為公法上行為具有公信力
      之原則，該行政處分當可被推定為真正，其據以依法處分之事實認定亦為真正
      無誤，本此公信原則，乃立法者賦予行政機關制定違反道路交通事件統一裁罰
      標準及處理細則，使勤務警員得當機處分以達其維護交通秩序、安全之行政目
      的。反之，若謂公務員一切行政行為均需預留證據以證其實，則國家行政勢必
      窒礙難行，是異議人既未就執勤警員之舉發有誤提出相關證據以供調查，亦查
      無任何證據足資證明其有捏造事實違法取締之情事，則執勤警員本其維護交通
      秩序、安全職責所為之舉發，自應受到合法、正確之推定。再參以證人乙○○
      、丙○○與異議人素不相識，並無宿怨，自應無甘冒自身觸犯偽證罪之風險而
      。是異議人有於前揭時、地行駛中使用手持式行動電話之違規行為，洵堪認定
      。
（三）再者，異議人雖請求調閱0000000000號行動電話之通聯紀錄，惟異
      議人除上開行動電話門號外，是否尚有其他門號、上開行動電話是否為異議人
      上開違規時所使用，抑或另持有他人之行動電話加以使用，已屬無從查證，尚
      難以該門號於違規當時並無通話記錄，即認證人乙○○、丙○○所證不實；況
      且，縱認違規當時上開電話有雙向通聯紀錄，僅能顯示「發話」及「受話」之
      時間，於有發話而未接通之情形則無紀錄，則異議人當時是否有發話但未接通
      之情形，亦非無疑，俱徵該通聯紀錄，尚不足為異議人有利之認定，異議人請
      求調閱通聯紀錄，核無必要。至異議人指稱員警舉發過程態度不佳云云，但為
      證人丙○○所否認；縱認員警舉發過程有態度不佳之情，然異議人亦不得以此
      據為免罰之理由，併此敘明。綜上，本件異議人之前述違規行為，因證據明確
      而足以認定，而異議人既未就警員乙○○、丙○○之證述或舉發有誤提出證據
      以供本院調查，本院亦查無任何證據足資證明上開員警有捏造違法取締之情事
      ，是異議人前開異議理由應屬事後卸責之詞，尚非足採。從而，原處分機關依
      前揭道路交通管理處罰條例第三十三條之一第一項之規定，裁處罰鍰三千元，
      於法有據，應予維持。本件異議為無理由，應予駁回。
據上論斷，應依道路交通管理處罰條例第八十七條第二項，道路交通案件處理辦法第
十九條，裁定如主文。
中　　　華　　　民　　　國　　九十三　　年　　　六　　　月　　　四  　　日
　　　　　　　　　　　　　　　　　臺灣板橋地方法院交通法庭
                                      法  官  楊志雄
右正本證明與原本無異
如不服本裁定應於送達後五日內向本院提出抗告狀
                                      書記官  胡勤義
中　　　華　　　民　　　國　　九十三　　年　　　六　　　月　　　七　　　日
